---
title: "Word Cloud-Generator für die Veröffentlichungsdatenbanken <br>von IT.NRW"
author: "Lars Bartsch"
date: "15. März 2018"
---

```{r setup, include = FALSE}
knitr::opts_chunk$set(echo = TRUE, cache = FALSE, message = FALSE, warnings = FALSE)
options(scipen=999) # non-scientific number format
options(digits=2) # round to 2 decimal places
```

# Überblick

`r tufte::newthought('Das R-Paket')` [`wordcloud`](https://cran.r-project.org/web/packages/wordcloud/) von Ian Fellows ist ein einfaches und elegantes Tool für die randomisierte Erzeugung von Schlagwortwolken (engl.: tag cloud, word cloud). Damit lassen sich die häufigsten Wörter insbesondere bei umfangreichen Texten in einer zusammenfassenden grafischen Visualisierung darstellen. 

Zusammen mit dem R-Paket [`svglite`](https://cran.r-project.org/web/packages/svglite/) können diese Schlagwortwolken als extrem kleine SVG-Dateien bereitgestellt werden. Die Texte bleiben erhalten (keine Pfadumwandlung) und können komplett nachbearbeitet werden. Die SVG-Dateigröße von `svglite` schrumpft im Vergleich zur Standard-SVG-Schnittstelle von R auf ein Fünfundzwanzigstel (ca. 17 kb).

Im Folgenden möchte ich für die von [`IT.NRW`](https://www.it.nrw.de) betriebenen Veröffentlichungsdatenbanken [`Landesdatenbank Nordrhein-Westfalen`](https://www.ldb.nrw.de) (LDB), [`Regionaldatenbank Deutschland`](https://www.regionalstatistik.de) (RDB) und [`Kommunale Bildungsdatenbank`](https://www.bildungsmonitoring.de) (BDB) Schlagwortwolken mit zentralen Begriffen des jeweiligen statistischen Datenangebots erzeugen. Da sich hier eine Gewichtung (= Textgröße in der Cloud) nach Häufigkeiten nicht eignet, werden diese Faktor manuell bestimmt. Die Farbgebung wird dem Corporate Design von [`IT.NRW`](https://www.it.nrw.de) angepasst.

#  Setup und Eingangsdaten

**Setup**

Zuerst kümmern wir uns um die benötigten R-Pakete. Das folgende Skript prüft, ob diese bereits auf dem System installiert sind. Fehlende Pakete werden direkt installiert und in die Session geladen. Gegebenenfalls müssen Pakete mit Administratorrechten installiert werden.

```{r pack, warning = FALSE, message = FALSE}
libs <- c("wordcloud", "svglite")
for (x in libs){
  if(x %in% rownames(installed.packages()) == FALSE) {
    print(paste0("installing ", x, "..."))
    install.packages(x)
  }
  else{
    print (paste0(x, " is already installed"))
  }
  library(x, character.only = TRUE)
}
```

**Eingangsdaten**

Als Eingangsdaten benötigen wir:

- drei Dateien mit den jeweiligen Begriffen der Datenbanken "[DB]" sowie den Gewichtungen: `words_[DB].csv`
- drei Dateien mit den jeweiligen Farbpaletten für die Datenbanken "[DB]" (RGB-Absolutwerte): `cali_[DB].csv`

Für Komma-separierte Daten nutzen wir `read.csv`. Wegen der deutschen Umlaute muss das Argument `encoding` gesetzt werden.

```{r pre1, warning = FALSE, message = FALSE}
terms_ldb <- read.csv("words_ldb.csv", 
                      header=TRUE, 
                      colClasses=c("character",
                      rep("numeric",2)), 
                      encoding = "latin1")
terms_rdb <- read.csv("words_rdb.csv", 
                      header=TRUE, 
                      colClasses=c("character",
                      rep("numeric",2)), 
                      encoding = "latin1")
terms_bdb <- read.csv("words_bdb.csv", 
                      header=TRUE, 
                      colClasses=c("character",
                      rep("numeric",2)), 
                      encoding = "latin1")

knitr::kable(
  head(terms_ldb), caption = "Ausschnitt aus der
  Begriffsdatei der LDB."
)
```

Die Farbpaletten müssen zunächst in Data Frames `calib_[DB]` geladen werden

```{r pre2, warning = FALSE, message = FALSE}
calib_ldb <- read.csv("cali_ldb.csv", header = TRUE)
calib_rdb <- read.csv("cali_rdb.csv", header = TRUE)
calib_bdb <- read.csv("cali_bdb.csv", header = TRUE)

knitr::kable(
  head(calib_ldb), caption = "RGB-Werte für die 
  Farbgebung der LDB."
)
```

# Erzeugen der Schlagwortwolken

Die Funktion `set.seed()` stellt die Reproduzierbarkeit des Ergebnisses sicher. Der von `wordcloud` genutzte R-Zufallszahlengenerator wird damit auf bestimmte Werte "fixiert".

Die Skalierung der SVG-Abbildungen unterscheiden sich je nach dem, ob die Abbildungen in das RMarkdown-Dokument oder in separate Dateien exportiert werden. Mit `scale = c([MAX], [MIN])` lässt sich das Verhalten beeinflussen.

```{r word_ldb, warning = FALSE, message = FALSE, fig.fullwidth = TRUE}
#set.seed(1034)
set.seed(5231)
clrs_ldb <- rgb(calib_ldb$r, calib_ldb$g, calib_ldb$b, 
                names = calib_ldb$name, max = 255)

#svglite("cloud_ldb2.svg")
wordcloud(words = terms_ldb$word, 
          freq = terms_ldb$freq, 
          min.freq = 1,
          random.order = FALSE, 
          rot.per = 0.3, 
          scale = c(2.5,.3), 
          colors = clrs_ldb,
          system_fonts = list(sans = "DejaVu Sans"))
#dev.off()
```

Für die zwei anderen Wolken passen wir die obere Größenklasse [MAX] in `scale` an, damit die DB-Bezeichnungen die Breite ausfüllen.

```{r word_rdb, warning = FALSE, message = FALSE, fig.fullwidth = TRUE}
#set.seed(1034)
set.seed(5231)
clrs_rdb <- rgb(calib_rdb$r, calib_rdb$g, calib_rdb$b, 
                names = calib_rdb$name, max = 255)

#svglite("cloud_rdb2.svg")
wordcloud(words = terms_rdb$word, 
          freq = terms_rdb$freq, 
          min.freq = 1,
          random.order = FALSE, 
          rot.per = 0.3, 
          scale = c(3.1,.3), 
          colors = clrs_rdb,
          system_fonts = list(sans = "DejaVu Sans"))
#dev.off()
```

```{r word_bdb, warning = FALSE, message = FALSE, fig.fullwidth = TRUE}
#set.seed(1034)
set.seed(5281)
clrs_bdb <- rgb(calib_bdb$r, calib_bdb$g, calib_bdb$b, 
                names = calib_bdb$name, max = 255)

#svglite("cloud_bdb2.svg")
wordcloud(words = terms_bdb$word, 
          freq = terms_bdb$freq, 
          min.freq = 1,
          random.order = FALSE, 
          rot.per = 0.3, 
          scale = c(3.1,.3), 
          colors = clrs_bdb,
          system_fonts = list(sans = "DejaVu Sans"))
#dev.off()
```

# Ergebnis

Wie schon eingangs erwähnt, können die mittels `svglite` auf Minimalgröße exportierten SVG-Dateien umfangreich nachbearbeitet werden. Àlle wichtigen SVG-Attribute wie `viewbox`, `font-size`, `fill`, `font-family` sowie die Begriffe selbst stehen als indizierbare Elemente zur Verfügung.

# Systeminfo

```{r info, cache =FALSE}
sessionInfo()
```
